【裁判字號】    96,上更(一),303
【裁判日期】    970205
【裁判案由】    違反毒品危害防制條例
【裁判全文】
臺灣高等法院臺南分院刑事判決     96年度上更(一)字第303號
上  訴  人  臺灣嘉義地方法院檢察署檢察官
上  訴  人
即  被  告  戊○○
選任辯護人  向文英  律師
上  訴  人
即  被  告  乙○○
選任辯護人  汪玉蓮  律師
被      告  甲○○
選任辯護人  林德昇  律師
            謝耿銘  律師
上列上訴人因被告違反毒品危害防制條例案件，不服臺灣嘉義地
方法院94年度訴字第533號中華民國95年9月26日第一審判決（起
訴案號：臺灣嘉義地方法院檢察署94年度偵字第3429號），提起
上訴，判決後經最高法院發回更審，本院判決如下：
    主  文
原判決關於乙○○、戊○○部分撤銷。
乙○○共同製造第二級毒品，處有期徒刑拾年陸月。扣案如附表
1編號33、附表2編號1、2所示之物品均沒收銷燬之；如附表1編
號1至32、附表2編號3至16之物及盛裝附表一編號33之安非他命
結晶品、附表二編號１滷水、編號２安非他命結晶之容器及包裝
紙均沒收。
戊○○共同製造第二級毒品，累犯，處有期徒刑捌年貳月。扣案
如附表1編號33、附表2編號1、2所示之物品均沒收銷燬之；如附
表1編號1至32、附表2編號3至16之物及盛裝附表一編號33之安非
他命結晶品、附表二編號１滷水、編號２安非他命結晶之容器及
包裝紙均沒收。
其他上訴駁回。
    事  實
一、乙○○、戊○○（前因違反毒品危害防制條例案件，經臺灣
    苗栗地方法院以八十八年苗簡字第六二八號判決判處有期徒
    刑六月確定，甫於民國九十年六月十九日執行完畢）、丙○○（經原審判處有期徒刑八年，嗣撤回上訴而確定）、莊文
    祥（另行審結）及年籍姓名不詳綽號「姊夫」之成年男子，
    明知甲基安非他命為毒品危害防制條例第二條第二項第二款
    之第二級毒品，不得製造，竟共同基於製造第二級毒品甲基
    安非他命之犯意聯絡，於九十四年五月中旬起，由乙○○出
    資委請丙○○及戊○○購買麻黃素、丙酮、氯仿、氫氣、漏
    斗、冰箱…等詳如附表一、二所示，製造第二級毒品甲基安
    非他命所需之化學原料及工具，再由莊文祥負責聯繫綽號「
    姊夫」之製毒師傅，以莊文祥所提供之嘉義縣溪口鄉美北村
    崙尾七八之八號磚瓦屋（以下簡稱「嘉義溪口磚瓦屋」）為
    製毒地點，及以苗栗縣竹南鎮○○路二八八巷一六三弄五三
    之九號房屋（以下簡稱「苗栗竹南房屋」）為原料及工具藏
    放處所，開始製造甲基安非他命。
二、製造甲基安非他命之方法概分為三步驟：氯化反應步驟、氫
    化反應步驟及純化結晶步驟。「氯化反應步驟」係先將原料
    麻黃素與Thionyl Chloride（中文學名「亞硫醯氯」）或濃
    鹽酸反應生成氯麻黃素之過程，該過程中需使用氯仿、乙醚
    、丙酮等溶劑；「氫化反應步驟」係將氯麻黃素與氫氣反應
    得到甲基安非他命水溶液（即深色之「滷水」）之過程；「
    純化結晶步驟」係將甲基安非他命水溶液純化得到甲基安非
    他命結晶之過程。乙○○、丙○○、戊○○、莊文祥及綽號
   「姊夫」之製毒師傅，再於九十四年六月初某日在嘉義溪口
    磚瓦屋，由「姊夫」負責調製，完成氯化及氫化反應之含液
    態甲基安非他命成分滷水，並由莊文祥放入冰箱進行純化結
    晶步驟。
三、嗣於九十四年六月七日五時四十分許，戊○○與乙○○、丙○○、莊文祥欲再等待「姊夫」前來嘉義溪口磚瓦屋進行純
    化結晶階段，並將部分物品搬運至苗栗竹南房屋藏放時，為
    法務部調查局南部地區機動工作組會同法務部調查局臺南市
    調查站、嘉義縣調查站、苗栗縣調查站、臺南縣警察局、嘉
    義縣警察局民雄分局等單位當場查獲，並扣得如附表一所示
    之物。丙○○為警查獲後，復帶同查獲人員前往苗栗竹南房
    屋，起獲如附表二所示之物。
四、案經法務部調查局南部地區機動工作組報由臺灣高雄地方法
    院檢察署檢呈請臺灣高等法院檢察署令轉臺灣嘉義地方法院
    檢察署檢察官提起公訴。
    理  由
甲、關於證據能力部分：
一、乙○○、丙○○以共同被告身分所為陳述之證據能力：
    刑事訴訟法第一百五十九條之一第二項所定得為證據之被告
    以外之人於偵查中向檢察官所為陳述，包括共同被告非以證
    人身分於偵查中向檢察官所為陳述，係有關證據能力規定，
    無關乎證據證明力。故共同被告在被告本人案件調查中，如
    已轉換為證人，依法具結陳述，並賦予被告對該共同被告所
    為陳述為詰問機會者，該「以共同被告身分所為陳述」，法
    院即非不得與其以證人身分所為陳述，綜合該被告以外之人
    全部供述證據，斟酌案內其他調查證據資料，本於經驗法則
    及論理法則，作合理比較而為取捨、判斷，此乃實質證據價
    值自由判斷問題；非謂於被告本人案件中，僅能採取共同被
    告以證人身分所為之陳述作為判斷依據，該非以證人身分之
    共同被告所為之陳述，即為無證據能力之證據，而應予排除
    不用（九十六台上一六七七號判決參照）。查共同被告乙○○、丙○○亦涉嫌製造毒品，經檢察官將其等與被告戊○○
    等合併起訴，自屬共同被告。而被告乙○○、丙○○於偵查
    、原審及本院審既以被告身分接受法官訊問而為陳述，自無
    適用證人具結陳述規定可言。共同被告乙○○、丙○○嗣後
    於原審（95年5月10日審理程序中）、本院（96年12月18日
    審理程序中），就其他被告案為調查時，已踐行人證調查證
    據程序，具結陳述，並於審判中接受被告戊○○及辯護人詰
    問，有原審及本院上揭審判期日審判筆錄在卷可按。本院自
    得綜合其全部供述證據，並斟酌案內其他證據，憑以論斷採
    取被告乙○○、共同被告丙○○於審判外以共同被告身分所
    為陳述，作為得心證理由。
(二)、被告丙○○、乙○○於調查站之陳述之證據能力：
(1)、按被告以外之人於檢察事務官、司法警察官或司法警察調查
    中所為之陳述，與審判中不符時，其先前之陳述具有較可信
    之特別情況，且為證明犯罪事實存否所必要者，得為證據，
    刑事訴訟法第一百五十九條之二定有明文。
(2)、本件關於被告乙○○是否出資委託丙○○、戊○○購買如附
    表一、二所示之物，被告乙○○是否出資與共同被告丙○○
    、戊○○、莊文祥及綽號「姊夫」之人共同製造甲基安非他
    命之事實。共同被告丙○○於調查站訊問時陳稱：安非他命
    製造器具及材料部分係由乙○○出資購買，再聘請「姐夫」
    製造，我及戊○○僅協助搬運用品，我到嘉義溪口磚瓦屋搬
    過二次物品等語（見原審卷三第26─28頁勘驗筆錄）。嗣於
    原審九十五年五月十日審理中共同被告丙○○改稱：扣案物
    品是柯肇煌被關之前留下來給被告乙○○的，但由我負責保
    管，並不知道是製毒工具，因為莊文祥表示有朋友綽號「姊
    夫」之人懂得如何製毒，所以將原本存放在苗栗竹南的物品
    搬一部份過來嘉義溪口鄉給「姊夫」看，在調查站所言不實
    在云云（見原審卷四第84─85頁）。
(3)、被告乙○○則於調查站訊問時陳稱：液態安非他命及製造器
    具是我所有，該安非他命工廠係我出資籌設，器具有部分是
    我朋友柯肇煌所交付，一部分是我出資由戊○○綽號茉莉購
    得，我、戊○○及丙○○三人共同製造安非他命，已製成成
    品二或三公斤，即遭專案小組人員查獲，莊文祥貼在冰箱上
    面「請勿打開」之紙條，是要提醒大家不可隨便打開冰箱門
    ，避免待結晶之安非他命水溶液，驟失冷藏溫度影響結晶等
    語（見偵卷一第34─35頁）。而後在原審九十五年五月十日
    審理時另稱：扣案物品都是柯肇煌留下來的，當時由被告丙○○收起來放在他家菜園，並沒有請丙○○、戊○○幫忙購
    買任何製造甲基安非他命所需之原料或器具云云（見原審卷
    四第63─68頁）。
(4)、共同被告丙○○抗辯調查站筆錄之記載不實等情；按訊問被
    告，除有急迫情況且經記明筆錄者外，應全程連續錄音；必
    要時，並應全程錄影。又筆錄內所載之被告陳述與錄音或錄
    影之內容不符者，除有急迫情況且經記明筆錄而未錄音、錄
    影之情形外，其不符之部分，不得作為證據。刑事訴訟法第
    一百條之一第一項、第二項定有明文。此等規定於司法警察
    （官）詢問犯罪嫌疑人時準用之，又為同法第一百條之二所
    明定。故審理事實之法院，遇有被告抗辯其未有如訊（詢）
    問筆錄所載之陳述時，應先調取該訊（詢）問過程之錄音或
    錄影帶，加以勘驗，以判斷該筆錄所載被告之陳述得否作為
    證據。經原審於九十五年二月二十三日勘驗調查站訊問光碟
    之結果，共同被告丙○○在調查站訊問時所述之內容確實與
    筆錄之記載，有部分差距，原審已按錄音帶之內容作成勘驗
    筆錄。是共同被告丙○○於調查員詢問時之供述內容，應以
    原審勘驗筆錄之記載為準（見原審卷三第24─28頁）。
(5)、由上揭(二)、(三)所述顯見被告丙○○、乙○○於調查站之陳述
    核與審判中不符。本院審酌被告乙○○、丙○○均表示在調
    查站接受詢問時，並未受到強暴或脅迫，乃依照自己意思回
    答等情（見原審卷五第19頁）；且調查員於嘉義溪口鄉上開
    處所查獲附表一所示之扣案物品後隨即製作筆錄，離案發時
    間不久，被告乙○○、丙○○、戊○○、莊文祥等人難以勾
    串證詞。而被告乙○○、丙○○是否配合警方辦案，是否有
    證人保護法之適用，攸關其是否享有減輕其刑之寬免，縱警
    員告知上開事項，亦僅係促使其瞭解其法律上之權利，尚難
    認有詐欺、利誘之情事。共同被告丙○○於調查員訊問時供
    出參與購買、搬運製毒原料、工具之事實，被告乙○○供出
    出資購買製毒原料、工具之事實，無疑為坦承製造第二級毒
    品甲基安非他命犯行，均屬對於其等相當不利之事項，此乃
    心智成熟之成年人所得以輕易瞭解，豈有刻意捏造為虛偽陳
    述之理？是被告乙○○及共同被告丙○○於調查站所述客觀
    上應具有較可信之特別情況，且亦為證明犯罪事實存否所必
    要，自有證據能力。
二、被告戊○○及莊文祥於偵查中之供述，各對同案其餘被告而
    言，無證據能力：
    按被告以外之人於審判外之言詞或書面陳述，除法律有規定
    者外，不得作為證據；又證人、鑑定人依法應具結而未具結
    者，其證言或鑑定意見，不得作為證據，刑事訴訟法第一百
    五十九條第一項、第一百五十八條之三分別定有明文。而共
    同被告之證詞對於其他被告而言，亦屬被告以外之人，其立
    於證人之地位於偵查中之供述，如未經具結，應無證據能力
    。是被告戊○○及莊文祥偵查中之陳述部分，對同案被告而
    言，均係立於證人之地位而為陳述，因檢察官未命其等具結
    ，自無證據能力甚明（惟仍可為彈劾證據）。
三、本案監聽譯文除94年6月1日到6月2日通訊譯文外有證據能力
    ：
(一)、按有事實足認被告或犯罪嫌疑人有最輕本刑為三年以上有期
    徒刑之罪嫌，並危害國家安全或社會秩序情節重大而有相當
    理由可信其通訊內容與本案有關，且不能或難以其他方法蒐
    集或調查證據者，在偵查中得由檢察官核發通訊監察書，通
    訊保障及監察法第五條第一項第一款、第二項定有明文。又
    通訊監察書應記載下列事項：一、案由及涉嫌觸犯之法條。
    二、監察對象。三、監察通訊種類及號碼等足資識別之特徵
    。四、監察處所。五、監察理由。六、監察期間及方法。七
    、聲請機關。八、執行機關。第五條之通訊監察期間，每次
    不得逾三十日；其有繼續監察之必要者，得於期間屆滿前，
    重新聲請。前項期間屆滿前，已無監察之必要者，應即停止
    監察，同法第十一條、第十二條亦定有明文。
(二)、查本案監聽係依臺灣高雄地方法院檢察署九十四年四月四日
    94雄檢博水聲監字第329號、九十四年五月三十日94雄檢博
    水聲監字第610號、九十四年五月二十六日94雄檢博水聲監
    字第589號等通訊監察書及通訊監察書電話附表（詳原審卷
    二第78─142頁），實施監察之通訊號碼為被告乙○○、丙○○、莊文祥、戊○○所使用之行動電話門號，監察方法為
    監聽、錄音。是承辦調查員對上開被告實施監聽錄音，並未
    逾越授權實施監察之範圍。至於通訊監察書監察對象載為何
    人，此應為核發通訊監察書時，依當時線索僅知悉犯罪嫌疑
    人之綽號，為客觀環境所致，本案監聽符合前開通訊保障及
    監察法之法定程序，且被告等又未指出監聽譯文有何不符之
    處。故本案之監聽譯文自具有證據能力。惟94年6月1日到6
    月2日通訊譯文之錄音紀錄（即對0000-000000與0000-00000
    0及0000-000000電話通訊譯文之錄音紀錄，即錄音光碟），
    可能是未將此部分存檔，已經無法尋得等情，業據法務部調
    查局南部地區機動組承辦人丁○○於96年10月8日本院證稱
    明確，故此監聽譯文自無從勘驗及證實其真實性，是此部分
    通訊譯文無證據能力。
四、本案扣案如附表一、二所示之物品有證據能力：
(一)、按刑事訴訟法於九十一年二月八日修正公布，增訂第一百三
    十一條第四項規定：「第一項、第二項之搜索執行後未陳報
    該管法院或經法院撤銷者，審判時法院得宣告所扣得之物，
    不得作為證據。」，其增訂理由亦明文：「按刑事訴訟須兼
    顧程序公正及發現實體真實，對於違背法定程序搜索所得之
    證據，其證據能力是否受影響，在英美法系國家，雖有判例
    長期累積而形成證據排除法則（Exclusiona ry Rule of Ev
    idence），可將違法取得之證據事先加以排除，然而基於治
    安之要求及現實之需要，亦有許多例外情形，且例外之適用
    有漸廣之趨勢。…爰增訂第四項之規定，使審判時法院，於
    斟酌人權與公共利益之均衡維護原則下，作為認定證據能力
    有無之標準，以兼顧理論與實際，而應需要。」等情。
(二)、本件既為臺灣高雄地方法院檢察署檢察官指揮搜索，有檢察
    官實施逕行搜索指揮書附卷可參（見偵卷一第71頁）。而依
    當時監聽及調查人員跟監之證據，認被告等人在嘉義縣溪口
    美北村崙尾七八之八號內涉犯製造毒品罪嫌，乃臺灣高雄地
    方法院檢察署檢察官指揮調查人員逕行搜索該處及車號3791
    ─ＨＮ、2622─ＫＸ、0167─ＧＩ號自小客車。又因被告丙○○於查獲後，供出放置苗栗縣竹南鎮○○路二八八巷一六
    三號房屋另放置與本案相關之物品，乃再搜索該處，並分別
    扣得附表一、二所示之物，並未嚴重影響被告等之人權，且
    對於發現真實有相當之重要性。縱然於搜索後依法陳報高雄
    地方法院時，因以法務部調查局南部地區機動工作組為聲請
    人，經該院以本件係由檢察官指揮之逕行搜索，應由檢察官
    提出聲請，然卻由法務部調查局南部地區機動工作組為聲請
    人，於法不合，而以該院94年度急搜字第13號裁定駁回陳報
    （見偵卷二第3─4頁）。然在考量公共利益之衡平下，本院
    認為無庸將上開證物，宣告不得做為證據。
(三)、至被告乙○○辯護人稱本案扣案如附表一編號33部分，卷內
    並無當時查獲此安非他命結晶品2包之資料等語，惟查當時
    確有查獲安非他命結晶品2包，有法務部調查局南部機動組
    查扣物品目錄表附偵查卷（94年偵字第3429號卷第62頁）可
    稽，辯護人不無誤會，合予敘明。
乙、關於被告乙○○、戊○○有罪部分：
壹：訊據被告戊○○、乙○○均矢口否認有何上開製造甲基安非
    他命犯行。被告乙○○辯稱：扣案物品均為案外人柯肇煌所
    交付，由被告丙○○保管，原存放在苗栗竹南，因為想看看
    是否還有價值，所以搬運部分物品至嘉義縣溪口鄉磚瓦屋，
    並由莊文祥聯絡綽號「姊夫」之人過來察看，於九十四年六
    月七日遭查獲前幾天，「姊夫」表示應先將物品放置冰箱內
    看是否會有結果，遭查獲當天原本要等「姊夫」過來，因為
    沒聯絡好，即遭查獲，其等均不知道如何製造甲基安非他命
    ，也沒有參與製造過程云云。被告戊○○則辯稱：其是開白
    牌計程車營生，九十四年六月七日清晨因為被告丙○○叫車
    ，所以才到嘉義縣溪口鄉該處，下車後入內上廁所，即遭逮
    捕，其係在不知情狀況下，被丙○○等人找去載運扣案之製
    毒器具而已，並非參與共同製造毒品之共犯云云；惟查：
一、關於被告乙○○辯解扣案物品均由訴外人柯肇煌留下云云不
    可採信之理由：
(一)、證人即共同被告丙○○於九十五年六月七日調查站訊問供稱
    ：出錢的人是乙○○，有些東西是他買的。我幫他買東西、
    搬東西，負責製造的人綽號「姊夫」，約四十歲人，比我矮
    一點，不在今天四個人當中，這是我第二次到該地搬東西。
    沒有搬成品出去，只是搬一些桶子之類，戊○○是乙○○的
    朋友，有時會幫忙搬東西等語（見原審卷三第24─28頁勘驗
    筆錄）。且於同日偵訊時亦供稱：「（可知綽號「姊夫」之
    男子姓名及年籍？）今日被扣到的液態安非他命及完成之安
    非他命是他做的，因為我有聽到姊夫告訴乙○○、戊○○、
    莊文祥如何製造安非他命」等語（見偵卷一第74頁）。足見
    證人丙○○於調查站供述內容之可信性。若扣案物品均為柯
    肇煌所交付，丙○○理應於調查站訊問及時供出上情，然卻
    無隻字提及柯肇煌，顯見被告丙○○事後辯解之可疑。
(二)、被告乙○○於九十五年六月七日調查站訊問時供稱：「液態
    安非他命及製造器具是我所有，該安非他命工廠係我出資籌
    設，器具有「部分」是我朋友柯肇煌所交付，一部分是我出
    資由戊○○綽號茉莉購得。」、「由我與戊○○、丙○○共
    同製造」、「『請勿打開』係莊文祥為避免冰箱內安非他命
    水溶液因驟失冷藏溫度而影響結晶形成所貼。鋼索及鎖頭亦
    係其為防止安毒被竊用以綑綁冰箱。但其並未出資或參與製
    造安非他命。」等語（見偵卷一第34─36頁）與共同被告丙○○於調查站所述大致相符。又被告乙○○於偵查中自白：
    「我、柯肇煌、丙○○及戊○○，我們是自上星期五（九十
    四年六月三日）開始在今日被查獲處製造安非他命」等語（
    見偵卷一第76頁）。若被告乙○○僅僅是替案外人柯肇煌代
    為保管製造安非他命之器具、原料，又豈有在調查站訊問及
    偵訊中為如此不利於己之供述之理？可見被告乙○○事後所
    辯並不足採。
(三)、再者，柯肇煌於原審九十五年三月十五日審理時證稱：常看
    到被告乙○○與丙○○、戊○○在一起，之前曾向乙○○提
    到過製造安非他命的常識，及要如何購買麻黃素才不會被騙
    ，其於九十四年四月二十六日另案為警逮捕，並羈押於看守
    所，其所有製造安非他命之物品，早在當時即被查扣，並未
    交付任何製造安非他命之原料或器具予被告乙○○，本案查
    獲當日（即九十四年六月七日）扣案之半成品更不可能是其
    留下的，因為當時已遭收押禁見達一、二月等語（見原審卷
    三第158─165頁）。此外，依卷附柯肇煌之臺灣高等法院被
    告前案紀錄表所示（見原審卷三第118頁），證人柯肇煌乃
    因擄人勒贖案件經警逮捕後，於九十四年四月二十八日羈押
    於臺灣南投看守所，與其證詞符合。則證人柯肇煌因擄人勒
    贖案件突然經警逮捕，並羈押於看守所，又豈有可能預先將
    扣案物品交付被告乙○○等人保管？
(四)、被告乙○○聲請傳訊之證人林文科、呂玉萱雖於原審均證稱
    ：有一次在被告乙○○妹妹租屋處打麻將時，見到柯肇煌用
    瓦斯在煮一鍋東西，柯肇煌表示是安非他命，還說要放到冰
    箱裡面結晶云云（見原審卷三第127、134頁）；不僅為證人
    柯肇煌所否認（見原審卷三第162頁）；且證人林文科證稱
    ：當天是其等先到，在房間打牌，後來乙○○、丙○○過來
    說要等柯肇煌，打牌的人有出去看一下等語（見原審卷三第
    130─132頁）；證人呂玉萱卻證稱：當天是柯肇煌先到場等
    語（見原審卷三第135頁）。可知兩人對於柯肇煌與乙○○
    何人先到達該處，所證相互矛盾，其證詞是否屬實令人存疑
    。況製造安非他命乃違反毒品危害防制條例第四條第二項，
    得科以無期徒刑或七年以上有期徒刑之重罪，訴外人柯肇煌
    豈有在眾人面前加熱攪拌安非他命滷水，進行第三階段純化
    步驟之可能？退而言之，縱然證人柯肇煌確有於上開時地進
    行安非他命之純化步驟，依證人林文科、呂玉萱之證詞，亦
    無法證明扣案物品均為柯肇煌所交付，而為有利於被告乙○○、丙○○等人之證據。
二、關於被告戊○○辯稱九十四年六月七日乃因丙○○叫車才到
    嘉義溪口磚瓦屋，完全不知道搬運之物品為何云云，其所辯
    不可採信之理由：
(一)、被告乙○○及丙○○於調查站中均已陳稱被告戊○○協助購
    買及搬運製毒器具、原料之事實，已如上述。且證人柯肇煌
    更證稱經常看到被告戊○○與被告乙○○在一起，均顯見其
    等關係之密切。
(二)、又被告戊○○請求原審調取其所使用之0000000000號行動電
    話通聯記錄，用以證明其與被告乙○○、丙○○不常聯絡等
    情。然經原審核對上開通聯記錄內容，上開門號於九十五年
    五月十六日、十七日、十八日、二十二日、二十三日、二十
    五日、三十日，六月二日、三日、五日、六日、七日，與共
    同被告丙○○所使用之0000000000門號、被告乙○○所使用
    之0000000000門號均有通話紀錄，且每日通話次數多達二至
    三通等情，有臺灣大哥大股份有限公司雙向通聯資料查詢附
    卷可參（見原審卷一第170─175頁）。被告戊○○辯稱與被
    告乙○○、丙○○等人甚少聯繫云云，顯然於通聯資料不符
    ，殊難採信。
(三)、況被告戊○○使用之上開手機門號於九十五年六月七日清晨
    五時二十七分本案遭查獲前，通話使用之基地台為「嘉義縣
    新港鄉○○○段四００地號」，而上開門號於九十五年五月
    十七日、二十三日、三十一日、六月一日、三日亦均有使用
    相同之基地台發話或受話之記錄，有通聯資料之記載可資參
    照（見原審卷一第170─175頁）。被告戊○○居住於苗栗竹
    南，有其年籍資料可參，與嘉義新港並無特殊之地緣關係，
    然其持用之手機門號卻屢次以「嘉義縣新港鄉○○○段四０
    ０地號」基地台發話或受話。足見被告戊○○曾多次前往嘉
    義溪口磚瓦屋，並非如其所辯，僅是因查獲當天共同被告丙○○叫車才前往該處而已。
(四)、況被告戊○○於調查站訊問時供稱：因為尚欠被告乙○○賭
    資六千元，所以當日到嘉義溪口磚瓦屋搬運物品並未收取車
    資云云（見偵卷一第48頁背面）；被告乙○○於調查站訊問
    時卻表示：當日給予被告戊○○二千元車資等語（見偵卷一
    第35頁背面）。兩人對於車資如何計算、交付，所述有明顯
    差異。若被告戊○○確實為白牌計程車業者，以賺取車資營
    生，豈有在未確定車資之情形下，於深夜自苗栗竹南前往嘉
    義溪口為被告乙○○搬運物品之理？可見被告戊○○之辯解
    ，顯非事實，不可採信。
三、關於認定被告乙○○、戊○○與同案被告莊文祥、丙○○共
    同製造第二級毒品甲基安非他命之理由，說明如下：
(一)、共同被告丙○○於調查站訊問供陳：購買、搬運製毒材料及
    委請綽號「姊夫」之製毒師傅，在嘉義溪口磚瓦屋製毒等情
    ，被告乙○○供稱：該安非他命工廠係其出資籌設，由其與
    被告戊○○、丙○○共同製造等情，業如上述。又共同被告
    丙○○於調查站訊問時並未提及柯肇煌此人，於偵查中更供
    稱曾看見「姊夫」指導如何製作安非他命等語；是附表一編
    號三三之結晶體是否確實為證人柯肇煌所遺留，被告乙○○
    、戊○○及丙○○、莊文祥僅係聽從「姊夫」之指示，置入
    冰箱內待其結晶等情，誠屬可疑。且被告乙○○於九十四年
    六月七日調查站訊問及偵訊時供稱：是由柯肇煌指導製作安
    非他命云云（見偵卷一第74頁）。惟查，證人柯肇煌早已於
    九十四年四月二十八日羈押於臺灣南投看守所，絕無可能指
    導被告乙○○等人製造安非他命。足認被告乙○○於調查站
    及偵查中此部分供述，應係避重就輕之詞，不可採信。扣案
    如附表一、二所示之製毒器具、原料既非由訴外人柯肇煌所
    交付，則依被告乙○○於調查站之供述，當是由被告乙○○
    出資，委託被告丙○○、戊○○分批陸續購得。
(二)、同案被告莊文祥於原審九十五年六月十五日審理時以證人身
    份證稱：嘉義溪口磚瓦屋乃被告乙○○與其接洽使用，而綽
    號「姊夫」之成年男子，是其介紹給被告乙○○認識，在遭
    查獲前幾天有請「姊夫」過來嘉義溪口磚瓦屋，東西冰到冰
    箱時被告戊○○也有看見等語（見原審卷四第143─146頁）
    。顯然莊文祥確有居間介紹製毒師傅「姊夫」予被告乙○○
    認識之事實。
(三)、再者，被告乙○○於偵查中坦承使用0000000000、00000000
    00號門號（見偵卷一第142頁），莊文祥於偵查中坦承於九
    十四年六月三日撥打電話給「姊夫」（見偵卷一第145頁偵
    訊筆錄及偵卷二第5頁譯文），則莊文祥持用之手機門號為
    0000000000號亦堪認定。依通訊監察譯文所載，九十五年六
    月三日十二時三十二分許被告乙○○與莊文祥之通話內容為
    ：「連：「阿賢」你有聯絡到「姊夫」嗎？莊：有啊！有聯
    絡到…那是說中午過才要去「上班」啦！連：好！我們現在
    要下去了。」（見偵卷二第7頁）；而共同被告丙○○（持0
    000000000門號）與被告戊○○（持0000000000門號）同日
    十二時二十四分之通話內容為：「…陳：「阿賢」有在嗎？
    他有跟「姊夫」聯絡好了嗎？蔡：沒有看見人了，我來弄了
    一下就去房間，結果就睡著了。那「阿賢」應該開白色ＭＡ
    ＲＣＨ出去了，應該去載「姊夫」了啦…」（見偵卷二第10
    頁）。復參照被告戊○○所持上開門號雙向通聯資料基地台
    顯示位置為「嘉義縣溪口鄉○○○段四００地號」，堪信六
    月三日當天被告乙○○、丙○○、戊○○及丙○○、莊文祥
    等人與「姊夫」相約至嘉義溪口磚瓦屋無疑。
(四)、又依被告戊○○與共同被告丙○○於九十四年五月十三日二
    十三時三分許通話內容譯文所載：「陳：大仔，你那天說你
    們花店的『矸仔錢』是押多少？蔡：『矸仔錢』？…陳：氫
    氣的那個『矸仔』有沒有！蔡：我不太記得，不知道是押幾
    千我也忘了…那個我再問詳細啦，他關店了。」等語（見偵
    卷二第23頁），顯係談論購買製造甲基安非他命氫化階段所
    需氫氣之相關事宜。至戊○○辯護人稱丙○○於本院96年12
    月18日審理時證稱戊○○係在不知情之狀況下載運製毒器具
    云云，惟查被告戊○○如參與本件製毒，已據丙○○、乙○○於迭次調查站及檢察官偵查中供證明確，本院審酌其等於
    調查站中、檢察官偵查時之證述距案發日較近，當時記憶自
    較深刻，可立即反應所知，不致因時隔日久而遺忘案情；且
    較無來自被告或其他成員同庭在場之壓力而出於虛偽不實之
    指證，或事後串謀而故為迴護被告之機會，揆諸上開說明，
    其於調查站中、檢察官偵查時所為之陳述，客觀上應較為可
    信，其於審理中之證述顯係迴護被告戊○○之詞，不足採信
    。
(五)、被告乙○○與莊文祥九十四年五月十七日監聽譯文，其中十
    五時九分許之通話內容記載：「…莊：現在姊夫先跟我去看
    那箱水果如果好的話那看怎樣在跟你聯絡。」、十六時五十
    一分通話內容記載：「莊：那箱水果壞了喔！不能吃了！。
    連：那個他那邊有方便的地方嗎？莊：啊？連：那我那邊方
    便嗎？莊：那裡就是沒有啊！他現在就是和我來看「水果」
    啊，他現在和我在「水果園」這裡。那水果他有看到了啊！
    連：那就別的地方想看看有沒有啊。…莊：看有沒有收成了
    ，趁現在颱風期雨季剛過正好價。」、十七時二十五分許通
    話內容記載：「莊：說要買「苗」啦！他說一定要買「栽仔
    」。連：不然你叫他快去幫我們訂。…莊：我也有問他趕的
    話大概要多久？他說買「苗」要發「苗木」，成長要十多天
    。」等語（見偵卷二第72─74頁），而被告乙○○於偵查中
    經檢察官提示上開譯文後供稱：「水果」是指小蕃茄等語（
    見偵卷一第143頁），莊文祥卻供稱：「苗」是指要買牌，
    成長要十多天是指報牌的日期云云（見偵卷一第146頁）。
    二人之供詞有明顯差異，顯係臨訟杜撰之詞，不可採信。由
    上開通訊內容亦可推知，被告乙○○等人，並非僅於九十四
    年六月三日請「姊夫」至嘉義溪口磚瓦屋看原料而已，而是
    在此之前即由莊文祥負責聯絡「姊夫」，並請其指導如何製
    作安非他命及購買相關原料之情事。
(六)、證人丁○○即破獲本案之調查員證稱：「（行動蒐證作業表
    是否你製作？）是。我做簡要紀錄。但均為我親身所見。（
    九十四年六月三日至莊文祥老家（即嘉義溪口磚瓦屋），距
    離多久聞到酸臭味？）三十公尺。（是否當時可以立刻辨別
    出是製作安非他命的味道？）可以。（六月七日搜索時，是
    否看得出來現場物品製造到第幾階段？）第三階段要純化的
    階段。在冰箱內查扣的是附表一編號三三之物品（鑑定結果
    認含微量甲基安非他命成分，詳見後述）」等語（見原審卷
    三第143、153頁）。並有現場蒐證照片四十四張附卷可參（
    見偵卷二第64─74頁）。是上開嘉義溪口磚瓦屋內尚且裝設
    路口監視錄影設施，若非從事製造毒品之不法犯罪行為，又
    豈有在住家內裝設該等設備之理。且莊文祥於原審坦承嘉義
    溪口磚瓦屋冰箱為其上鎖並貼上「請勿打開」字條（見原審
    卷五第27頁）。堪信被告乙○○、丙○○、戊○○及莊文祥
    、綽號「姊夫」之製毒師傅，於九十五年六月三日已在嘉義
    溪口磚瓦屋進行甲基安非他命之製造。
(七)、按甲基安非他命之製造流程主要可分為三個階段，分別為氯
    化階段（又稱「鹵化階段）、氫化階段及純化階段。氯化階
    段係將原料鹽酸麻黃素與Thionyl Chloride（即亞硫醯氯）
    或濃鹽酸反應生成氯麻黃素之過程，該過程中需使用氯仿、
    乙醚、丙酮等溶劑，所需器材為塑膠容器、過濾設備及晾乾
    設備等。氫化階段係將氯麻黃素與氫氣反應得到甲基安非他
    命水溶液之過程，該過程中需使用醋酸鈉、氫氧化鈉、活性
    炭、氯化鈀、硫酸鋇等試劑，所需器材為壓力反應瓶（槽）
    、氫氣瓶（附壓力表）、酸鹼測試紙（或設備）、過濾設備
    及相關容器等。純化階段係將甲基安非他命水溶液純化得到
    甲基安非他命結晶之過程，該過程中需使用食鹽、活性炭等
    試劑，所需器材為冷凍（藏）設備及過濾設備等。有法務部
    調查局94年9月5日調科壹字第09400402000號函在卷可參（
    見偵卷一第184頁）。
(八)、本案所查獲如附表二編號3所示之麻黃素，為氯麻黃素，重
    達十一公斤，堪信已完成甲基安非他命製作之第二階段即氯
    化階段。又扣案如附表二編號1滷水十公升（約九公斤，見
    偵字第3429號(一)卷第159頁法務部調查局檢驗通知書）【最
    高法院將附表二編號１記載滷水為十公升，誤為十公斤，特
    此敘明】、編號2安非他命成品一盒、附表一編號33安非他
    命結晶二包（自嘉義溪口磚瓦屋冰箱內取出），均含有微量
    甲基安非他命成分，已如上述。上開滷水為黑色含甲基安非
    他命液體，亦與製造過程中第二階段氫化反應，係將氯麻黃
    素與氫氣反應得到甲基安非他命水溶液（即「滷水」）之過
    程相符合。
(九)、再者，扣案如附表一、二所示物品，經法務部調查局檢驗結
    果認定：一、查獲自苗栗竹南房屋（即附表二部分）之編號
    1「滷水」一桶（淨重約九公斤）、編號2「安非他命半成品
    」一盒淨重約二公斤，均發現含微量甲基安非他命、氯麻黃
    素、麻黃素等成分；編號3「氯麻黃素」二包（淨重約十一
    公斤）均發現含氯麻黃素及微量麻黃素成分。二、經檢驗查
    獲自嘉義溪口磚瓦屋與門口停放車號3791─ＨＮ、2622─Ｋ
    Ｘ車輛（即附表一部分）編號33（上開通知書誤載為編號36
    ）「安非他命結晶品」二包（淨重約一公斤）均發現含氯麻
    黃素及微量甲基安非他命、麻黃素等成分；編號2「液態安
    非他命」四桶（淨重約六十公斤）均未發現含法定毒物成分
    。三、經勘驗前開處所及二部車輛中所查獲之鈀原料、硫酸
    鋇、氫氣、搖臺、活性炭、氫氧化、鈉醋酸鈉、加熱設備、
    真空馬達、過濾設備、攪拌棒、磅秤、食鹽、冰箱、脫水機
    、晾乾用濾紙及各式呈裝容器等原料及設備，發現均符合一
    般製造甲基安非他命氫化及純化階段中，所需之各項設備及
    原料等情，有法務部調查局94年7月13日調科壹字第1940031
    9300號檢驗通知書附卷可參（見偵卷一第159頁）。此外並
    有扣案物品照片二本附卷足憑。綜上，足認上開嘉義溪口磚
    瓦屋、苗栗竹南房屋確係製造甲基安非他命之地下工廠。
(十)、又經鑑定人吳守謙即管制藥品管理局科長於原審九十五年七
    月二十六日審理時對扣案物品鑑定稱：冰箱是可以保存試劑
    或是結晶時促進結晶形成。液態安非他命如果鑑定以後有安
    非他命成份，需要冷藏之後等其結晶。濾紙是在結晶時，過
    濾雜質用。丙酮常見是溶劑使用。氫氧化鈉是強鹼，用來調
    解反應物的酸鹼度，或是反應時的催化劑。硫酸鋇、硝酸是
    當作反應的試藥。陶瓷漏斗是過濾用。氯仿是作溶劑使用。
    麻黃素是製造甲基安非他命的原料。鈀原料是在製造安非他
    命過程中的還原催化劑。活性炭是用在結晶時脫色使用。這
    樣成品顏色比較漂亮等語（見原審卷五第12頁）。又扣案如
    附表二編號10之搖台，可用於甲基安非他命製造過程之震盪
    器具，有法務部調查局94年12月21日00000000000號函附卷
    可參（見原審卷二第39頁）。則依前開函文所示內容及鑑定
    人吳守謙所為鑑定，扣案如附表一、二所示之物，應係製造
    甲基安非他命過程所需之物品及工具無訛。
四、關於本案應屬製造第二級毒品甲基安非他命既遂之理由，說
    明如下：
(一)、按毒品危害防制條例之制定，旨在防制毒品危害，維護國民
    身心健康，對於具有成癮性、濫用性及對社會危害性之麻醉
    藥品與其製劑及影響精神物質與其製品，予以管制，並區分
    其等級及品項，就製造、運輸、販賣、意圖販賣而持有、轉
    讓、施用、持有，乃至非法使人施用及引誘他人施用各級毒
    品之行為，分別明定其處罰。甲基安非他命為毒品危害防制
    條例第二條第二項第二款所定之第二級毒品，係以鹽酸麻黃
    素為原料，先經鹵化反應程序製成氯麻黃素，再經氫化反應
    程序而產生含有甲基安非他命成分之滷水（液態甲基安非他
    命），最後經純化結晶步驟，將生成之結晶物脫水風乾，而
    得高純度之固態甲基安非他命。故就製造過程而言，氫化反
    應程序所產生之滷水，已含有甲基安非他命之成分，即屬化
    學反應之製成品，應認已製造既遂。至純化結晶步驟，僅係
    去其雜質並使之固化為結晶體，以提高純度及方便施用；如
    謂須俟完成純化結晶步驟始為既遂，不但與甲基安非他命製
    造結果所呈現之化學反應狀態不合，抑且不足以遏阻毒品之
    擴散，達到刑罰之一般預防功能，當非毒品危害防制條例之
    立法本旨。（最高法院91年度台上字第132號、92年度台上
    字第245號、93年度台上字第2824號、94年度台上6196號判
    決可資參照。）
(二)、扣案如附表一編號33（上開通知書誤載為編號36）「安非他
    命結晶品」二包（淨重約一公斤）均發現含微量甲基安非他
    命，如附表二編號1「滷水」一桶10公升（淨重約九公斤，
    最高法院誤為10公斤）、編號2「安非他命成品」一盒淨重
    約二公斤，均發現含微量甲基安非他命成分等情，有法務部
    調查局94年7月13日調科壹字第19400319300號檢驗通知書附
    卷可參（見偵卷一第159頁）。再依法務部調查局94年12月2
    1日調科壹字第00000000000號函載明：「本局檢驗通知書上
    所載之「微量甲基安非他命」係指甲基安非他命純度為一％
    以下之檢品。該「微量甲基安非他命」因含甲基安非他命化
    學成分，故為甲基安非他命成品，並非毒品製造過程中之半
    成品。」等語（見原審卷二第39頁），足見扣案物品已含有
    甲基安非他命成分，因認上訴人等製造甲基安非他命行為已
    達既遂程度，並不因上開物質未純化結晶以供人體直接施用
    ，而有所影響。另被告乙○○之辯護人請求法務部調查局說
    明所謂一％以下太廣泛，究竟含量為多少％？是否為成品云
    云。因上開鑑定已認「該微量甲基安非他命」，為甲基安非
    他命成品，故辯護人請求說明部分，並無實益，自無函詢之
    必要，併此敘明。
五、綜上所述，被告乙○○戊○○製造第二級毒品之犯行，已堪
    認定，應予依法論科。
肆、論罪科刑：
一、論罪：
(一)、查甲基安非他命係屬毒品危害防制條例第二條第二項第二款
    所規定之第二級毒品；核被告乙○○、戊○○所為，係犯毒
    品危害防制條例第四條第二項之製造第二級毒品既遂罪。被
    告乙○○、戊○○與莊文祥、丙○○與綽號「姊夫」之成年
    男子間，就上開製造甲基安非他命之犯行，彼此有犯意聯絡
    及行為分擔，均應修正前刑法第二十八條之規定論以共同正
    犯。
(二)、被告乙○○、戊○○於製造第二級毒品甲基安非他命後，復
    進而持有，渠等持有之低度行為應為製造之高度行為所吸收
    ，均不另論罪。而被告等人於嘉義溪口磚瓦屋、苗栗竹南房
    屋內製造甲基安非他命之流程，係為達製造甲基安非他命之
    目的所為之數舉動，且於同時同地或密切接近之時、地實施
    ，侵害同一之法益，各行為之獨立性極為薄弱，依一般社會
    觀念，在時間差距上，難以強行分開，在刑法評價上，以視
    為數個舉動之接續施行，合為包括之一行為予以評價，較為
    合理，自應論以接續犯。
(三)、又被告戊○○前因違反毒品危害防制條例案件，經臺灣苗栗
    地方法院以八十八年苗簡字第六二八號判決判處有期徒刑六
    月確定，甫於九十年六月十九日執行完畢，此有臺灣高等法
    院被告前案紀錄表附卷可稽，茲於五年以內再故意犯本件有
    期徒刑以上之罪，應依修正前刑法第四十七條，論以累犯，
    並加重其刑。
二、刑法新舊法比較：按行為後法律有變更者，適用行為時之法
    律。但行為後之法律有利於行為人者，適用最有利於行為人
    之法律，刑法第二條第一項定有明文又比較時應就罪刑有關
    之共犯、未遂犯、想像競合犯、牽連犯、連續犯、結合犯，
    以及累犯加重、自首減輕暨其他法定加減原因（如身分加減
    ）與加減例比等一切情形，綜其全部罪刑之結果而為比較。
    查被告行為後，刑法已於九十四二月二日修正公布，並於九
    十五年七月一日生效施行。茲比較本案所涉新舊刑法：
(一)、共同正犯部分：修正施行前刑法第二十八條之規定為：「二
    人以上共同實施犯罪之行為者，皆為正犯」，修正施行後之
    規定則為：「二人以上共同實行犯罪之行為者，皆為正犯」
    ，揆諸本條之修正理由係為釐清陰謀共同正犯、預備共同正
    犯是否合乎正犯之要件，即共同正犯並未涵蓋陰謀及預備共
    同正犯。而本件被告係正犯，其犯行非屬陰謀、預備共同正
    犯。是被告等行為後刑法第二十八條之修正，對於被告並無
    有利或不利之情形。
(二)、累犯部分：被告戊○○係於五年以內再故意犯本件有期徒刑
    以上之罪，不論依修正施行前之刑法第四十七條，或修正施
    行後之刑法第四十七條第一項之規定，均構成累犯，對被告
    戊○○而言並無有利或不利之情形。
(三)、罰金部分：刑法第三十三條第五款關於「罰金：一元以上」
    之規定，修正公布為「罰金：新台幣一千元以上，以百元計
    算」，刑法法定本刑中列有罰金者，其法定最低度罰金因之
    提高，涉及科刑規範變更，自有新舊法比較之必要，比較結
    果，以舊法有利於行為人，應適用舊法規定，定其罰金部分
    之法定刑。
(四)、綜上全部法定加減原因比較結果，以適用舊法較有利於被告
    ，自應依修正前之刑法共犯、累犯及罰金之規定，並一體適
    用之。
四、原審因認被告乙○○、戊○○部分犯行罪證明確予以論科固
    非無見，惟查扣案如附表一編號33之安非他命結晶品、附
    表二編號１滷水、編號２安非他命結晶均含有第二級毒品甲
    基安非他命成分，依毒品危害防制條例第十八條第一項前段
    規定宣告沒收銷燬之。然查盛裝上開毒品之容器及包裝紙，
    係屬供製造毒品所用之物，係被告等人所有，原審未依毒品
    危害防制條例第十九條第一項前段宣告沒收。附表三所載
    之記事本一本、白報紙一捲、手機二支，並不在上開法務部
    調查局函文及鑑定人石守謙所陳述之物品之範圍，亦非屬法
    務部調查局九十四年七月十三日調科壹字第一九四００三一
    九三００號檢驗通知書所載：符合一般製造甲基安非他命氫
    化及純化階段中，所需之各項設備及原料之物品，無法證明
    供被告犯罪所用之物，原審併予宣告沒收，均有違誤。另原
    審認本案罰金刑部分，應適用修正前刑法之規定。惟依前所
    述，共犯、累犯與法定本刑中列有罰金者應綜合比較，一體
    適用，不得割裂。故本案綜合比較結果均應適用舊法規定。
    原審引用修正後刑法二十八條共犯及第四十七條累犯之規定
    ，亦有未洽。被告乙○○、戊○○上訴意旨否認犯罪，徒陳
    詞指摘原判決不當，雖無可取，然原判決既有可議，自應由
    本院將被告乙○○、戊○○部分撤銷改判。爰審酌被告乙○○、戊○○不思正途，為牟私利即製造第二級毒品甲基安非
    他命，扣案原料數量龐大，助長毒品之氾濫，危害國人之健
    康至鉅，且被告乙○○均僅坦承少部分犯行，被告戊○○則
    矢口否認，飾詞卸責，顯無悔意，扣案原料、器具為被告乙○○所出資購買，其顯係本案製造甲基安非他命之主謀，被
    告戊○○則為被告乙○○之手下，其等涉案之程度不同，且
    尚提供場所及未查獲甲基安非他命自上開製毒工廠流入市面
    等一切情形，分別量處被告乙○○有期徒刑十年六月，被告
    戊○○有期徒刑八年二月（累犯，依法應加重其刑）。另(一)
    扣案如附表一編號33之安非他命結晶品、附表二編號1滷水
    、編號2安非他命結晶均含有第二級毒品甲基安非他命成分
    ，均依毒品危害防制條例第十八條第一項前段規定宣告沒收
    銷燬之，至於鑑驗耗用部分既已滅失，自無庸宣告沒收銷燬
    。(二)如附表1編號1至32、附表2編號3至16之物及盛裝附表一
    編號33之安非他命結晶品、附表二編號１滷水、編號２安非
    他命結晶之容器及包裝紙，並無證據足證係專供製造第二級
    毒品之器具，尚不得依上開規定，宣告沒收銷燬，惟依相關
    卷證資料所示，足認係被告乙○○所有，且供被告乙○○、
    丙○○、戊○○及莊文祥製造第二級毒品所用之物，依毒品
    危害防制條例第十九條第一項前段之規定，宣告沒收。(三)至
    附表三之物並無證據證明係供犯罪所用（被告等均否認製造
    毒品犯行，自無從調查其用途），爰不予宣告沒收。(四)至於
    扣案海洛因四包（起訴書附表一編號29、39），雖經鑑定確
    實為海洛因成分，分別有法務部調查局94年10月4日、94年9
    月29日鑑定通知書附卷可參（見原審卷一第62頁、卷三第3
    頁），且經被告乙○○證稱為其所有（見原審卷五第76頁）
    ；然被告乙○○持有第一級毒品海洛因之犯行，與本件製造
    第二級毒品甲基安非他命之犯行並無直接關聯，且經公訴人
    於原審九十五年九月六日審理時表示該部分，被告乙○○是
    否涉犯施用或持有第一級毒品罪將另行處理（見原審卷五第
    76頁），故不宣告沒收。(五)又扣案吸食器一個、新台幣十五
    萬四千二百元（此部分已先行發還被告乙○○、丙○○）、
    人民幣四百元、大陸手機漫遊卡七張、大陸手機增值卡二張
    （分別為起訴書附表一編號27、31─33之物品）並無積極證
    據足以證明係供被告等人違犯本件犯行所用之物，均不另為
    沒收之諭知。
乙、關於被告甲○○無罪部分：
一、公訴意旨略以：被告乙○○、丙○○、戊○○、莊文祥、甲○○等人基於製造第二級毒品甲基安非他命之犯意聯絡，自
    九十四年六月初起，在嘉義溪口磚瓦屋，由被告乙○○出資
    委請被告丙○○及戊○○購買麻黃素、滷水、漏斗、脫水機
    、冰箱…等製造第二級毒品甲基安非他命所需之化學原料及
    器具，並由被告莊文祥提供上開處所，被告甲○○居間介紹
    年籍姓名不詳綽號「姊夫」之製毒師傅，共同在前開處所製
    造第2級毒品甲基安非他命。因認被告甲○○涉犯毒品危害
    防制條例第四條第二項之製造第二級毒品甲基安非他命罪云
    云。
二、公訴人認為被告甲○○有上揭罪嫌，無非被告甲○○於嘉義
    溪口磚瓦屋為調查站人員查獲，證人丁○○之證詞、法務部
    調查局94年7月13日調科壹字第09400319300號鑑定通知書、
    94年9月5日調科壹字第0940040200號函、監聽譯文、法務部
    調查局南區機動工作組蒐證報告書、現場蒐證照片、扣案如
    附表一、二所示之物品為其論據。惟按犯罪事實應依證據認
    定之，無證據不得認定犯罪事實。次按不能證明被告犯罪者
    ，應諭知無罪之判決，刑事訴訟法第一百五十四條第二項、
    第三百零一條第一項分別定有明文。又認定不利於被告之事
    實，須依積極證據，苟積極證據不足為不利於被告事實之認
    定時，即應為有利於被告之認定，更不必有何有利之證據（
    最高法院30年上字第816號判例參照）。
三、訊據被告甲○○堅決否認涉有此製造甲基安非他命之犯罪事
    實，辯稱：其九十五年六月六日搭乘下午六時五十五分之飛
    機自台北前來嘉義，因與莊文祥（另行審結）是舊識，乃由
    莊文祥至水上機場接機，是要與邱福生商談賽鴿之事宜，當
    晚曾詢問邱福生是否要打麻將，經其拒絕後，乃在莊文祥住
    處聊天，凌晨二、三點被告乙○○、丙○○等人前來被告莊
    文祥住家，因擔心吵到被告莊文祥家人，其才前往嘉義溪口
    磚瓦屋聊天，清晨即遭調查站人員查獲，其並未介紹「姊夫
    」予被告乙○○等人認識等語。經查：
(一)、證人丁○○雖於偵查中證稱：被告甲○○乃介紹「姊夫」與
    被告乙○○等認識之人云云（見偵卷一第162頁）；然被告
    甲○○否認曾撥打電話聯絡綽號「姊夫」之人，且證人丁○○於本院審理時則證稱：監聽錄音內容中被告甲○○的聲音
    是其自行辨識，並未經過被告甲○○認可，跟監過程中並未
    發現被告甲○○與其餘被告有共同行為，僅在查獲當天見到
    被告甲○○等語（見原審卷三第145、147頁）；又該000000
    0000門號係莊文祥以他人名義申請使用，亦經莊文祥於本院
    前審供述甚詳（本院前審卷第283、284頁）。綜此情節觀之
    ，顯然證人丁○○於偵查中之證詞，尚不足以指認被告甲○○有參與製造毒品之行為。
(二)、再者，被告甲○○否認使用0000000000門號，亦查無證據證
    明被告甲○○使用上開門號；況查94年6月1日到6月2日通訊
    譯文之錄音紀錄（即對0000-000000與0000-000000及0000-0
    00000電話通訊譯文之錄音紀錄，即錄音光碟），無錄音記
    錄或錄音光碟可資比對勘驗，無證據能力，已如前述。自難
    以監聽譯文之內容推論是由被告甲○○介紹「姊夫」予被告
    乙○○認識。況被告乙○○、丙○○於調查站訊問及檢察官
    偵訊時，雖供稱購買製毒器具等情，但並無隻字提及由被告
    甲○○介紹綽號「姊夫」之製毒師傅，與其等認識。且莊文
    祥更以證人身份證稱：其之前跟「姐夫」一起賭博、吸毒，
    聊到一些東西不知道能不能處理……「姐夫」有跟我說他應
    該會處理（指製毒）……「姐夫」為其居間介紹，是其負責
    與姐夫聯絡，被告甲○○並未幫忙聯絡姊夫，「姐夫」到美
    北村兩次，甲○○均未在場，九十五年六月六日當日被告甲○○坐飛機來嘉義，原本先到其住處，後來因為被告乙○○
    打電話說要下來嘉義，才一起到嘉義溪口磚瓦屋，甲○○不
    知道（意指柯肇煌留下一些製毒有關的東西在乙○○處），
    甲○○自己的小孩都顧不了，不可能來嘉義參與這件事等語
    （見原審卷四第141─149頁）。可見綽號「姊夫」之製毒師
    傅確實非由被告甲○○所介紹聯絡。
(三)、又被告甲○○於九十五年六月六日晚間二十三時二十三分以
    其所使用0000000000門號撥打0000000000門號，同日晚間二
    十三時四十分撥打0000000000門號等情，有上開門號雙向通
    聯記錄附卷可參（見原審卷一第178頁）。且經證人邱福生
    證稱：其與被告甲○○有合作賽鴿，九十四年六月六日晚間
    被告甲○○有與其聯絡要打麻將，因為其想睡覺，就叫被告
    甲○○去找綽號「小白」之人，其手機門號為0000000000號
    ，小白手機門號為0000000000號等語（見原審卷三第139─1
    41頁）。核與上開通聯紀錄之記載相符，堪信被告甲○○辯
    稱因找不到人打麻將，乃在被告莊文祥嘉義溪口磚瓦屋聊天
    等情，並非卸責之詞，被告甲○○之供述應堪採信。
四、綜上所述，被告甲○○所辯，尚足採信。此外，復查無其他
    積極證據，足資證明被告甲○○確有公訴意旨所指上開犯行
    ，揆諸前述說明，自不能證明被告甲○○犯罪。原審因而為
    無罪判決之諭知，核無不合。檢察官上訴意旨，仍執前詞指
    摘原判決不當，為無理由，應予駁回。
據上論斷，應依刑事訴訟法第三百六十八條、第三百六十九條第
一項前段、第三百六十四條、第二百九十九條第一項前段、毒品
危害防制條例第四條第二項、第十八條第一項前段、第十九條第
一項前段、刑法第二條第一項前段、第十一條、修正前刑法第二
十八條、第四十七條、第三十三條第五款，判決如主文。
本案經檢察官謝錫和到庭執行職務。
中    華    民    國    97    年    2     月    5     日
                    刑事第三庭  審判長法  官    陳義仲
                                      法  官    蘇清水
                                      法  官    宋明蒼
以上正本證明與原本無異。
如不服本判決，應於收受本判決後十日內向本院提出上訴書狀。
其未敘述上訴理由者並得於提起上訴後十日內向本院補提理由書
狀（均須按他造當事人之人數附繕本）「切勿逕送上級法院」。
                                      書記官    翁心欣
中    華    民    國    97    年    2     月    5     日
附錄本案論罪科刑法條全文：
毒品危害防制條例第4條第2項
製造、運輸、販賣第二級毒品者，處無期徒刑或7年以上有期徒
刑，得併科新臺幣7百萬元以下罰金。
附表一：
   ┌───┬────────┐
   │編號  │品名及數量      │
   ├───┼────────┤
   │1     │冰箱1台         │
   ├───┼────────┤
   │2     │液態安非他命4桶 │
   ├───┼────────┤
   │3     │攪拌棒3支       │
   ├───┼────────┤
   │4     │磅秤2台         │
   ├───┼────────┤
   │5     │濾紙1盒         │
   ├───┼────────┤
   │6     │不銹鋼鍋2個     │
   ├───┼────────┤
   │7     │瓦斯桶1桶       │
   ├───┼────────┤
   │8     │瓦斯爐1座       │
   ├───┼────────┤
   │9     │監視器2台       │
   ├───┼────────┤
   │10    │塑膠漏斗1個     │
   ├───┼────────┤
   │11    │丙酮5桶         │
   ├───┼────────┤
   │12    │氫氧化鈉1瓶     │
   ├───┼────────┤
   │13    │硫酸鋇10瓶      │
   ├───┼────────┤
   │14    │硝酸3瓶         │
   ├───┼────────┤
   │15    │真空馬達1台     │
   ├───┼────────┤
   │16    │濾瓶1個         │
   ├───┼────────┤
   │17    │陶瓷漏斗1個     │
   ├───┼────────┤
   │18    │甲劑1桶         │
   ├───┼────────┤
   │19    │氯仿1桶         │
   ├───┼────────┤
   │20    │溫度計2支       │
   ├───┼────────┤
   │23    │塑膠桶1批       │
   ├───┼────────┤
   │24    │塑膠水杓1批     │
   ├───┼────────┤
   │25    │橡膠手套1批     │
   ├───┼────────┤
   │26    │量杯1個         │
   ├───┼────────┤
   │27    │塑膠唧筒1個     │
   ├───┼────────┤
   │28    │氫氣瓶1罐       │
   ├───┼────────┤
   │29    │陶瓷漏斗1只     │
   ├───┼────────┤
   │30    │玻璃瓶1只       │
   ├───┼────────┤
   │31    │濾紙1盒         │
   ├───┼────────┤
   │33    │安非他命結晶品2 │
   │      │包              │
   └───┴────────┘
附表二：
   ┌───┬────────┐
   │編號  │品名及數量      │
   ├───┼────────┤
   │1     │滷水10公升（約9 │
   │      │公斤）最高法院將│
   │      │公升誤為公斤。  │
   ├───┼────────┤
   │2     │安非他命半成品1 │
   │      │盒              │
   ├───┼────────┤
   │3     │氯麻黃素2包     │
   ├───┼────────┤
   │4     │鈀原料1包       │
   ├───┼────────┤
   │5     │活性碳2包       │
   ├───┼────────┤
   │6     │氫氧化鈉12瓶    │
   ├───┼────────┤
   │7     │Sodium Acetate  │
   │      │（醋酸鈉）      │
   │      │ 8瓶            │
   ├───┼────────┤
   │8     │脫水機1台       │
   ├───┼────────┤
   │9     │真空馬達1台     │
   ├───┼────────┤
   │10    │搖台1台         │
   ├───┼────────┤
   │11    │不銹鋼托盤4只   │
   ├───┼────────┤
   │12    │攪拌棒1支       │
   ├───┼────────┤
   │13    │電磁爐1台       │
   ├───┼────────┤
   │14    │冰箱1台         │
   ├───┼────────┤
   │15    │電扇1只         │
   ├───┼────────┤
   │16    │濾網2只         │
   └───┴────────┘
附表三：
   ┌───┬────────┬──────────┐
   │編號  │品名及數量      │備   註             │
   ├───┼────────┼──────────┤
   │1     │記事本1本       │原審判決附表一編號21│
   ├───┼────────┼──────────┤
   │2     │白報紙1卷       │原審判決附表一編號22│
   ├───┼────────┼──────────┤
   │3     │手機2支         │原審判決附表一編號32│
   └───┴────────┴──────────┘


司法院資訊處製作；財團法人民間司法改革基金會備份。
